【裁判字號】    90,訴,1139
【裁判日期】    901226
【裁判案由】    清償借款
【裁判全文】
臺灣臺中地方法院民事判決  九十年度訴字第一一三九號
    原      告  合作金庫銀行股份有限公司
    法定代理人  乙○○
    訴訟代理人  甲○○
                丙○○
    被      告  丁○○
右當事人間請求清償借款事件，本院判決如左：
    主      文
被告應給付原告新臺幣壹佰捌拾貳萬伍仟柒佰玖拾肆元，及自民國八十八年十一月二
十六日起至清償日止，按年息百分之十點一計算之利息、暨自民國八十八年十二月二
十七日起至清償日止，逾期在六個月以內者，按上開利率百分之十，逾期在六個月以
上者，按上開利率百分之二十計算之違約金。
訴訟費用由被告負擔。
    事      實
甲、原告方面：
一、聲明：如主文所示。
二、陳述：
    被告於民國八十二年七月二十六日，向原告借款新臺幣（下同）貳佰零萬元，
    並訂定借款契約，約定按期平均攤還本息，每月一期，利率由原告基本放款利率
    加碼年息百分之二點五計算（目前加碼後之利率為年息百分之十點一），到期日
    為一百零二年七月二十六日，遲延清償時，除按借款之約定利率計息外，逾期在
    六個月以內部分，另按上開利率百分之十加付違約金，逾期超過六個月以上者，
    按上開利率百分之二十加付違約金。詎被告自八十八年十一月二十六日起即未依
    約償還本息，履經催討，均置之不理，依契約約定，上開借款已視為到期，目前
    被告尚有本金壹佰捌拾貳萬伍仟柒佰玖拾肆元、自八十八年十一月二十六日起至
    清償日止之利息、違約金未給付，爰依消費借貸契約之法律關係請求被告清償上
    開借款。
三、證據：提出借據一紙、借戶全部資料查詢單一張、放款帳務序時紀錄明細表一份
    、分戶交易明細表一張、約定書附帶條款一份、印鑑卡一份、喪失更換新印鑑申
    請書一份、土地及建築改良物登記簿謄本各一份（均係影本）、放款帳務資料查
    詢單二張、土地及建物登記謄本各一份為證，並聲請訊問證人王清傳及聲請本院
    函台中縣潭子鄉戶政事務所調閱被告之印鑑證明。
乙、被告方面：
    被告未於最後言詞辯論期日到場，據其以前到場所為之聲明及陳述如下：
一、聲明：
    駁回原告之訴。
二、陳述：
    否認原告所提出之借據及印鑑卡上被告丁○○之簽名及印章之真正，亦未曾向原
    告借款，也未在原告銀行開立過帳戶，是原告依契約之法律關係請求伊清償債務
    ，即屬無據。
    理      由
一、被告未於最後言詞辯論期日到場，核無民事訴訟法第三百八十六條各款所列情形
    ，爰依原告之聲請，由其一造辯論而為判決。
二、本件原告起訴主張：被告於八十二年七月二十六日，向原告借款貳佰零萬元，
    並訂定借款契約，約定按期平均攤還本息，每月一期，利率由原告基本放款利率
    加碼年息百分之二點五計算，到期日為一百零二年七月二十六日，遲延清償時，
    除按借款之約定利率計息外，逾期在六個月以內部分，另按上開利率百分之十加
    付違約金，逾期超過六個月以上者，按上開利率百分之二十加付違約金。詎被告
    自八十八年十一月二十六日起即未依約償還本息，目前被告尚有本金壹佰捌拾貳
    萬伍仟柒佰玖拾肆元、自八十八年十一月二十六日起至清償日止之利息、違約金
    未為給付等語。被告則以：伊未曾到過原告銀行辦理過任何業務，亦未曾辦理過
    本件借款事宜，原告所提之借據、印鑑卡上關於被告之簽名及印文均非伊親立，
    不知為何有本件之借款，因伊非本件之借款人，自無須負清償借款之責任等語資
    為辯解。
三、原告主張上開被告向其借款之事實，業據提出借據一紙、借戶全部資料查詢單一
    張、放款帳務序時紀錄明細表一份、分戶交易明細表一張、約定書附帶條款一份
    、印鑑卡一份、喪失更換新印鑑申請書一份、土地及建築改良物登記簿謄本各一
    份（均係影本）、放款帳務資料查詢單二張、土地及建物登記謄本各一份為證，
    然為被告否認，經查：
（一）原告所提出之借據及印鑑卡中，其對保簽章欄中均有被告之簽名及印文，有該
      借據及印鑑卡影本附卷可稽；又被告曾於八十一年七月二十一日，向台中縣潭
      子鄉戶政事務所申請辦理印鑑登記，此有被告印鑑登記申請書影本一份在卷可
      考，而以肉眼比對原告所提出借據、印鑑卡上之印文及被告在台中縣潭子鄉戶
      政事務所辦理印鑑登記時所留存之印文，其印文之形式、字體樣式及大小核均
      屬相同，足認上開借據、印鑑卡中印文及台中縣潭子鄉戶政事務所留存之印文
      確係均屬被告所有無誤。另參之一般金融機構之借據中對保欄及戶政事務所辦
      理印鑑申請書，在辦理時均須要求本人簽章，此為一般公眾週知之事實等情，
      應認原告已就上開借據中被告部分之印文之真正，已盡舉證之責任，因被告並
      未舉證證明上開借據上之印文及台中縣潭子鄉戶政事務所留存之印文均非伊所
      有之事實，則被告辯稱上開借據中之印文非屬伊本人所親立云云，即屬無據。
（二）又證人即承辦本件借款事宜之王清傳到庭證稱：「本件貸款是我承辦，當初被
      告是買房子向合庫辦理貸款，被告確實本人到銀行辦理對保事宜，被提出之印
      鑑與地政機關之印鑑相符，後撥款至被告帳戶中。被告借款二０三萬元，有還
      一部分本金，八十二年七月二十六日撥款。」等語明確，再參酌將原屬於被告
      所有之坐落台中市○○區○○段四一之二九地號、應有部分一萬之四百七十土
      地及其上房屋即門牌號碼臺中市○○路○段一四０巷六０號三樓之二房屋，於
      八十二年七月二十二日設定最高限額抵押權貳佰肆拾肆萬元予原告之設定義務
      人係為被告之情，亦有土地及建物登記謄本、土地及建築改良物登記簿謄本影
      本附卷足稽。衡諸常情，若被告自始未曾至原告銀行處辦理借款事宜，何以會
      同意以自己所有之房屋、土地設定抵押權予原告？足認證人王清傳上開之證言
      應屬可採，而此益證被告確曾向原告銀行辦理本件借款事宜，並於借據上蓋章
      之事實，是被告辯稱未向原告辦理本件借款事宜，亦無向原告借款云云，為不
      可採。
（三）綜上所述，被告既在上開借據上借款人欄中蓋章，並曾親自至原告處辦理對保
      事宜，且依原告所提之證據，已足認原告確實已撥款至被告所開立之帳戶中，
      則被告自應負清償之責任，是原告主張被告應清償如主文所示之本金、利息及
      違約金，即屬有據。
四、從而，原告基於消費借貸契約之法律關係，請求被告給付壹佰捌拾貳萬伍仟柒佰
    玖拾肆元，及自八十八年十一月二十六日起至清償日止，按年息百分之十點一計
    算之利息、暨自八十八年十二月二十七日起至清償日止，逾期在六個月以內者，
    按上開利率百分之十，逾期在六個月以上者，按上開利率百分之二十計算之違約
    金，洵屬有據，應予准許。
五、本件事證已臻明確，兩造其餘攻擊防禦方法與未經援用之證據，經審酌後均與判
    決結果不生影響，爰不予一一論述，附此敘明。
六、據上論結，本件原告之訴為有理由，依民事訴訟法第三百八十五條第一項前段、
    第七十八條，判決如主文。
中      華      民      國    九十      年     十二     月     二十六   日
                              臺灣臺中地方法院民事第四庭
~B法      官  王世華
右為正本係照原本作成
如對本判決上訴，須於判決送達後廿日內向本院提出上訴狀
中      華      民      國    九十      年     十二     月     二十六   日
~B法院書記官  詹貴珍


司法院資訊處製作；財團法人民間司法改革基金會備份。
